臺灣臺中地方法院交通事件裁定　　　　 94年度交聲字第549號
原處分機關　交通部公路總局臺中區監理所
異　議　人
即受處分人　正唐工程顧問有限公司
代　表　人　詹建禮
上列受處分人因違反道路交通管理處罰條例案件，對於交通部公
路總局臺中區監理所民國九十四年八月五日所為之處分（中監違
字第裁六○─ＺＣＣ○一二八三五、六○─Ｈ00000000
、六○─ＩＩ0000000號裁決書），聲明異議，本院裁定
如下：
    主  文
原處分均撤銷。
    理  由
一、原處分機關交通部公路總局臺中區監理所係以：異議人即受
    處分人正唐工程顧問有限公司（下稱正唐公司）所有之車牌
    號碼五Ｊ－二○七○號自小客車，分別於九十三年五月七日
    十三時四十四分在國道一號北上一五八公里處、九十一年九
    月十九日十四時三十四分在中投公路一二˙七公里南向處及
    九十一年三月十九日十一時四十七分許在省道臺七十四線一
    ˙五公里處，均有超速行駛之交通違規事實，乃依道路交通
    管理處罰條例第三十三條第一項、第四十條第一項之規定，
    各裁處罰鍰新臺幣（下同）六千元、二千四百元、二千四百
    元。
二、本件聲明異議意旨略以：因公司歇業及營業場所住址糾紛，
    自九十一年起便先呈現無住址狀態，尋覓期間，因不知要先
    辦理變更住址，導致罰單均無法收到，故無法於期限內繳納
    ，懇請以最低金額繳納，爰聲明異議等語。
三、按汽車違反道路交通管理事件，以科學儀器取得違規證據資
    料，足資認定其違規事實者，得逕行舉發之，而逕行舉發，
    應記明車輛牌照號碼、車型等可資辨明之資料，查明汽車所
    有人姓名或名稱、住址，並以該汽車所有人為被通知人製單
    舉發之，由舉發機關送達被通知人；且逕行舉發違反道路交
    通管理事件，經汽車所有人依通知單之應到案日期前到案，
    並告知違規駕駛人姓名、身分證統一編號及住址者，處罰機
    關應即另行通知違規駕駛人到案依法處理，逾應到案日期，
    處罰機關應依道路交通管理處罰條例第八十五條第三項規定
    處罰該汽車所有人，違反道路交通管理事件統一裁罰標準及
    處理細則第十一條第一項第三款、第二十四條亦分別定有明
    文。是受處分人自應先受「舉發違反道路交通管理事件通知
    單」之通知，其始知悉應到案日期，否則受處分人即無從知
    悉應到案日期，主管機關未經合法送達逕行裁決，其裁決程
    序即屬不適法。
四、經查：上開超速駕車之交通違規事實，固經內政部警政署國
    道公路警察局第三警察隊泰安分隊、臺中縣警察局霧峰分局
    、彰化縣警察局交通警察隊先後掣開公警局交字第ＺＣＣ○
    一二八三五、中縣警交字第Ｈ00000000及彰警交相
    字第ＩＩ0000000號舉發違反道路交通管理事件通知
    單逕行舉發，並有違規採證照片共三張在卷可稽，受處分人
    正唐公司代表人詹建禮於九十四年十月十九日本院訊問時，
    對此違規情節亦坦認屬實。惟依受處分人正唐公司代表人詹
    建禮於聲明異議狀及本院訊問時所言：該公司早於九十一年
    間起即未在登記之營業所在地臺中市○區○村路○段一八四
    號繼續營業，並於九十三年二月十一日起經經濟部准予辦理
    停業登記，有經濟部九十三年二月十三日經授中字第０九三
    三四五五００七０號號函一紙附卷足參。又前揭各該舉發違
    反道路交通管理事件通知單向受處分人正唐公司上開登記營
    業所在地送達結果，均因遷移不明而遭退回，亦有卷附郵寄
    信封及無法投遞清冊為憑，足徵受處分人正唐公司代表人詹
    建禮前揭所言尚非子虛，應值採信。依行政程序法第六十九
    條第二項規定：對於機關、法人或非法人團體為送達者，應
    向其代表人或管理人為之。此際，應受送達人係該機關、法
    人或非法人團體之代表人或管理人，而非機關、法人或非法
    人團體本身。另依行政程序法第七十二條第二項及第三項規
    定，對於機關、法人或非法人團體之代表人或管理人為送達
    者，應向其機關所在地、事務所或營業所行之；但必要時亦
    得於會晤之處所或其住居所行之。倘該機關、法人、非法人
    團體客觀上已不在原事務所或營業所營業，亦未辦理撤銷登
    記或變更營業處所者，此際應以該代表人之住居所為送達處
    所，依行政程序法第七十二條至第七十四條或第七十八條規
    定為送達（法務部九十一年十一月十八日法律字第０九一０
    ０三九七一二號函關於釋示行政文書寄存送達疑義之法律見
    解，可值參照）。上開舉發違反道路交通管理事件通知單於
    九十一年四月、十月、九十三年六月間付郵交寄之時，受處
    分人正唐公司客觀上均已不在原事務所或營業所繼續營業，
    揆諸首揭說明，原舉發機關應改向受處分人正唐公司代表人
    詹建禮之住所地即臺中市西屯區○○○○街九號送達，始屬
    合法。詎原舉發機關未為查證，仍以受處分人正唐公司原登
    記之營業所在地為送達地址，而寄發舉發通知單，該項送達
    自不生效力。故本件舉發違反道路交通管理事件通知單既未
    合法送達受處分人，原處分機關交通部公路總局臺中區監理
    所逕予裁決，程序上即非適法，原處分自應予以撤銷。本件
    應發回原處分機關，由原處分機關重新送達後，再依法裁決
    。
五、據上論斷，應依道路交通管理處罰條例第八十七條第二項，
    道路交通案件處理辦法第二十條，裁定如主文。
中　　華　　民　　國　　94　　年　　11　　月　　17　　日
                  交通法庭   　 法  官  高文崇
上正本證明與原本無異。
如不服本裁定，應於送達後五日內，向本院提出抗告狀。
                                書記官  林淑慧
中　　華　　民　　國　　94　　年　　11　　月　　17　　日
